【裁判字號】    89,再易,1
【裁判日期】    890612
【裁判案由】    給付票款
【裁判全文】
臺灣臺北地方法院民事裁定  八十九年再易字第一號
    再審  原告  甲○○
    再審  被告  台灣文筆有限公司
    法定代理人  謝順筆
右當事人間請求給付票款事件，再審原告對於本院民國八十八年十二月十三日八十八
年再易字第二○號確定裁定聲請再審，本院裁定如左：
    主      文
再審聲請駁回。
再審聲請訴訟費用由再審原告負擔。
    理      由
一、本件再審聲請意旨略以：對於鈞院八十八年五月二十一日八十八年度簡上字第二
    二七號確定判決，係以有（一）違背最高法院二十七年滬上字第九七號判例。（
    二）違背民法第二百六十九條第一項之規定。（三）違背民事訴訟法第三百八十
    八條之規定。（四）違背票據法第十四條之規定為由提起再審之訴，而鈞院於八
    十八年十月十二日八十八年度再易字第二○號判決，並未就上開再審理由即訴訟
    標的，於判決理由項下記載其意見及法律上之意見，顯屬訴訟標的有脫漏而聲請
    補充判決，鈞院駁回補充判決之聲請之裁定未附理由，顯然違背民事訴訟法第二
    百三十七條之規定。爰於法定期間內依同法第五百零七條、第四百九十九條第一
    項第一款「適用法規顯有錯誤」之規定聲請再審等語。
二、按訴訟標的之一部或訴訟費用，裁判有脫漏者，法院應依聲請，以判決補充之，
    民事訴訟法第二百三十三條第一項定有明文。所謂判決有脫漏，係指法院對於應
    裁判之訴訟標的或訴訟費用，未為裁判者而言。在訴訟標的，法院是否漏未裁判
    ，應就當事人請求裁判之事項，與法院在判決中所為判斷之表示對照以觀。而法
    院有無為判斷之表示，應查照判決之主文與理由定之。又再審之訴，其訴之標的
    ，為訴訟法上得求除去確定判決之權利，性質上為形成之訴。本件再審原告對於
    本院八十八年度簡上字第二二七號確定判決提起再審之訴，其表明再審之理由係
    原確定判決違反民事訴訟法第四百九十六條第一項第一款「適用法規顯有錯誤」
    及第四百九十七條就足以影響於判決之重要證物，漏未斟酌云云。此有再審原告
    八十八年六月四日再審狀可稽，準此，再審原告所提再審之訴訟標的應為上述二
    項，至於其在適用法規顯有錯誤之項下所列原確定判決違背（一）最高法院二十
    七年滬上字第九七號判例。（二）民法第二百六十九條第一項之規定。（三）民
    事訴訟法第三百八十八條之規定。（四）票據法第十四條之規定等，均屬該項適
    用法規顯有錯誤之攻擊防禦方法，並非為再審之訴訟標的，再審原告認上開主張
    亦為再審之訴訟標的，尚有誤解。次按，本院八十八年度再易字第二○號再審判
    決，已於事實欄中敘明再審原告所為上述之陳述，復於理由欄就兩造所提出之主
    張、攻擊防禦方法及所舉之證據，詳予論述，另敘明兩造其餘之攻擊防禦之方法
    ，於判決結果無影響，不與一一贅述，實無就再審原告所提再審之訴之訴訟標的
    有漏未裁判之情事，故再審原告據此聲請補充判決，顯屬無據，原裁定駁回其聲
    請，於法並無不合。
三、從而，本件再審原告指摘原確定裁定不當，求予廢棄改判云云，為無理由，應予
    駁回。
四、依民事訴訟法第五百零五條、第九十五條、第七十八條，裁定如主文。
中      華      民      國    八十九    年      六      月     十二     日
                                        民事第二庭審判長法   官  丁蓓蓓
                                                        法   官  吳光釗
                                                        法   官  曾部倫
右正本證明與原本無異。
本裁定不得抗告。
中      華      民      國    八十九    年      六      月     十二     日
                                                         書記官  柯月英


司法院資訊處製作；財團法人民間司法改革基金會備份。
